臺灣嘉義地方法院交通事件裁定　　　　　94年度交聲字第49號
原處分機關　交通部公路總局嘉義區監理所嘉義市監理站
異　議　人　甲○○　男　40歲.
上列異議人因違反道路交通管理處罰條例案件，對於交通部公路
總局嘉義市監理站於94年1月21日所為之處分 (原處分案號：嘉
監義字第裁76-Z00000000號）聲明異議，本院裁定如下：
    主  文
異議駁回。
    理  由
一、原處分意旨略以：受處分人即異議人駕駛車牌號碼273-QJ號
    自用一般大貨車，於民國93年12月8日5時39分在國道一號北
    上220公里處，經警以超速告發，嗣經原處分機關以前開違
    規事實逕行裁決等情。
二、聲明異議意旨則以：異議人於車輛裝設有行車紀錄器，依紀
    錄器之顯示，異議人所駕車輛並未超速，而員警於違規地點
    並未即時攔查，於尾隨3公里後始攔查告發，且員警據以告
    發之依據係以雷射測速槍之速度為據，並未表明時間、地點
    ，且測速之資料是否為異議人駕駛之車輛亦無依據可循，爰
    聲請撤銷原處分等情。
三、按汽車行駛於高速公路或設站管制之道路，而不遵管制之規
    定者，處汽車駕駛人新臺幣3000元以上6000元以下罰鍰，道
    路交通管理處罰條例第33條第1項定有明文。經查，本件異
    議人對於警方雷射測速槍測定之時速為112公里，而國道一
    號北上220公里處之限速為時速100公里等情並不爭執，所爭
    執者為警方雷射測速槍測定之資料究竟是否為警方測定異議
    人所駕駛車輛超速之証據：
(一)按道路交通管理之稽查，違規紀錄，由交通勤務警察，或依
    法令執行交通稽查任務人員執行之，道路交通管理處罰條例
    第7條第1項定有明文，故警察人員依法取得對於交通違規事
    件之取締、告發權利，而警察人員於告發取締時，如有足夠
    之裝備及儀器，足以証明違規人之違規行為，則違法事証明
    確，並無爭議，惟當警方人員於告發取締時，遇緊急情況、
    無法蒐証或難以蒐証之情形，如一律須經蒐証，則顯然無法
    達成交通取締之目的，例如駕駛人在道路上蛇行、任意駛出
    邊線等，如未賦與警方人員判斷之空間，則該項違規行為之
    取締，將難以執行。
(二)交通違規處罰之目的，在於達成一定之行政目的，亦即在於
    取締違法交通行為，確保交通秩序，防止交通事故發生，而
    交通違規之取締乃達成前揭行政目的之必要手段，而交通違
    規取締之效果為行政罰，並非如同刑罰般採取剝奪人民生命
    、身體、自由等嚴重影響人民之手段，故其處罰本身較具輕
    微性，相對應之証據法則，亦應較為寬鬆，以符合相當性及
    比例性原則，否則如每件交通違規均須如同刑事案件般採嚴
    格証據法則，則國家須付出極大之社會成本始能將每件交通
    違規行為採証完全，如此顯然不符合比例性原則，故於衡量
    行政罰之輕微性，執行之緊急性，原則上須賦予警方裁量及
    判斷空間，除非其執行程序違反正當法律程序，或執行之行
    為反於真實，否則應尊重執行人員執行之公信力及裁量權。
(三)故警方於取締類似蛇行之違規行為時，雖無其他証據，惟依
    警方之判斷，而當場攔停告發，此時即應尊重執行人員之裁
    量及判斷空間，而加以維持。同理，對於違規超速之行為，
    由於違規行為人極易查覺警方之執行地點，如遇有警方攔檢
    點則減速慢行，過了攔檢點，則肆無忌憚的超速，由於一般
    照相儀器對於遠方之超速車輛根本無法清晰採証，故造成遠
    方車輛違規超速無法取締之情形，故警方乃採用可以於遠處
    即加以鎖定之雷射測速槍以避免違規人之投機，惟由於科技
    之限制，在距離二、三百公尺或更遠處尚無法鎖定照相，而
    須由警方將以儀器鎖定超速之車輛採取攔查之方式告發，如
    謂此種方式因無相片而無法加以裁罰，則對於車輛在攔檢點
    遠處超速之行為，除非於全國各公路架設密集之照相設備，
    否則根本無從取締，對於交通安全難謂無妨礙。故本院認為
    警方執行人員於與異議人尚無認識或仇恨之情形下，單純以
    雷射測速槍取締違規遠超速行為，其取締行為外觀上並無違
    反正當法律程序，且無証據足以証明執行人將已存在之其他
    車輛超速之資料，用以誣陷異議人，而依雷射測速槍採証之
    資料，異議人既已違規，原處分機關據以裁決，依法自屬有
    據，應予維持，至於異議人雖自行提出行車紀錄器之數據証
    明並未超速，惟該項數據與警方雷射測速槍之數據比較，當
    以警方雷射測速槍之數據較具証據力，異議人之異議尚屬無
    據，爰予駁回。
四、依道路交通案件處理辦法第19條，裁定如主文。
中　華　民　國　　94　　年　　3　　月　  21　　　　日
         交通法庭  法　官  黃  義  成
右為正本，係照原本作成，證明與原本無異。
如不服本裁定，應於送達後5日內，向本院提出抗告狀。
                   書記官  侯  麗  茹
中　華　民　國　　94　　年　　3　　月　  21　　　　日
    .
